臺灣臺北地方法院刑事判決　　　　　　 100年度訴字第1068號
公　訴　人　臺灣臺北地方法院檢察署檢察官
被　　　告　楊榮凱
上列被告因搶奪案件，經檢察官提起公訴（100 年度偵字第1813
1 號），於本院準備程序進行中，被告就被訴事實為有罪之陳述
，本院改行簡式審判程序，判決如下：
    主      文
楊榮凱意圖為自己不法之所有，而搶奪他人之動產，處有期徒刑
柒月。
    事實及理由
一、犯罪事實
    楊榮凱意圖為自己不法之所有，並基於普通傷害之不確定故
    意，於民國100 年8 月27日下午4 時30分許，行經臺北市○
    ○區○○街254 號前，見官素亭獨自步行，即趁其人單勢弱
    不及防備之際，自官素亭左後方徒手拉扯搶奪官素亭肩揹之
    側背包1 個（內有現金新臺幣12,500元、國民身分證1 張、
    信用卡1 張及金融卡1 張等財物），致官素亭倒地受有左肘
    挫傷及左膝鈍挫傷等傷害，楊榮凱得手後旋即跑步逃離，官
    素亭見狀起身追逐在後，楊榮凱逃至臺北市○○區○○街24
    6 號前時，將上揭側背包1 個及其內財物丟棄路旁，續往同
    街242 巷逃逸，嗣經路人圍堵後，警據報到場逮捕楊榮凱，
    始悉上情。
二、認定犯罪事實所憑之證據及理由
(一)、本案被告楊榮凱所犯刑法第325 條第1 項搶奪罪及刑法第27
    7 條第1 項普通傷害罪，均係死刑、無期徒刑、最輕本刑為
    3 年以上有期徒刑以外之罪，其於準備程序就前揭被訴事實
    為有罪之陳述，經法官告知簡式審判程序之旨，並聽取其與
    公訴人之意見後，本院裁定進行簡式審判程序，是本案之證
    據調查，依刑事訴訟法第273 條之2 規定，不受同法第159
    條第1 項、第161 條之2 、第161 條之3 、第163 條之1 及
    第164 條至第170 條規定之限制，合先敘明。
(二)、上開犯罪事實，業經被告於警詢、偵查及本院審理時坦承不
    諱，核與告訴人官素亭於警詢時之指述相符，復有臺北市政
    府警察局文山第二分局景美所物品發還領據及遭搶奪之側背
    包照片2 張及臺北市立聯合醫院萬芳院區診斷證明書1 紙附
    卷可參（參偵卷第22頁、第23頁及本院卷第27頁），足認被
    告之自白與事實相符，應可採信。
(三)、起訴書雖認告訴人遭被告搶奪時跌倒而受有前述傷害之事實
    ，對被告提出傷害罪之告訴部分，因被告係自告訴人後方以
    腕力拉扯搶奪告訴人之上揭包包，同時造成告訴人跌倒受傷
    ，是前述傷害既係被告搶奪財物所施以之不法腕力所造成，
    已為搶奪行為之一部，而為被告搶奪財物時所施不法腕力之
    當然結果，並非被告另行故意傷害所致，此部分不另論以傷
    害罪嫌等語。然按刑法第13條第2 項之間接故意即不確定故
    意，係以行為人對於構成犯罪之事實，預見其發生為要件，
    而其發生並不違背其本意。經查，被告於本院審理時供稱其
    知道隨便拉扯他人包包，可能使人跌倒而造成他人傷害之結
    果等語（參本院卷第31頁反面），則被告既已預見其拉扯告
    訴人之側背包，將使告訴人倒地而受傷，竟為搶奪告訴人之
    側背包仍執意為之，顯見對於告訴人上開傷害結果之發生，
    仍不違背其本意，是被告於本院審理時一度辯稱其不知道會
    造成告訴人受傷云云，並不可採，檢察官認告訴人之傷害，
    非被告另行故意傷害所致，亦有誤會。
(四)、被告另具狀提出國防醫學院三軍總醫院附設民眾診療服務處
    100 年5 月30日診斷證明書、全民健康保險重大傷病免自行
    部分負擔證明卡、臺北市立聯合醫院成年精神科醫療費用收
    據各1 紙，主張其患有精神疾病，應減輕其刑云云。然按修
    正後刑法第19條有關行為刑事責任能力之規定，係指行為人
    於「行為時」，因精神障礙或其他心智缺陷之生理原因，致
    其辨識行為違法之能力（學理上稱為「辨識能力」）或依其
    辨識而行為之能力（學理上稱為「控制能力」），因而不能
    、欠缺或顯著減低之心理結果者而言，最高法院96年台上字
    第5297號刑事判決意旨可參。經查：被告於本院審理時供稱
    ：當天會去搶奪的原因，是因為哥哥罵我「幹嘛跟家裡伸手
    要錢，你不會去搶啊」，我就回哥哥及媽媽「你以為我不敢
    去搶啊」等語（參本院卷第36頁），可見被告行搶的原因係
    向家裡索取花用遭拒後，鋌而走險，隨機行搶路人財物，是
    被告為有意識地針對他人財物進行奪取。又依上開診斷證明
    書所載：病名為精神病；醫師囑言為病人自2007年12月21日
    在本院初診後即規則定期看診，主要症狀為敏感，被害感，
    衝動控制障礙及判斷力減退等，病人對外來壓力敏感，若遇
    到不預期且超過可以耐受的刺激時，容易出現恐慌不安，逃
    避人群，及如頭痛頭暈等體化症狀，進而惡化其人際關係及
    社會功能等情（參本院卷第22頁），可見被告遇到刺激時之
    具體徵狀為「恐慌不安」、「逃避人群」，「如頭痛頭暈等
    體化症狀」，與本案之實施暴力搶奪財產之犯行，相去甚遠
    ，難認為被告精神病發生導致本案發生。再者，被告於警詢
    時供稱知道搶奪他人財物是違法的行為，於行搶得手後，因
    為覺得這樣是不對的，於逃逸當中將側背包丟棄，可以推認
    被告於行為時沒有欠缺或顯著降低辨識其行為違法之能力。
    此外，就被告應訊時之精神狀況觀察，被告對於受訊之問題
    內容均能了解其意義，應答正常，也無時空錯亂、倒置之情
    形，且就本案發生過程，在審理過程中也可以一一說明，是
    從審理過程觀察被告表現之客觀狀況，難認其精神有異常之
    情事。勾稽以上，足徵被告於行為時，其已明白所為已觸犯
    刑法及其法律上之效果，並無不能辨識其行為違法或欠缺依
    其辨識而行為之能力，或顯著減低，被告具狀稱應係於精神
    不穩定狀態，請求減輕其刑或酌減其刑云云，與事實不符，
    自無足採。被告具狀依此請求傳喚其母親游梅心、兄長楊榮
    漢以查明上情是否影響被告行為時之精神狀況，自無必要，
    併予駁回。
(五)、綜上，本案事證明確，被告犯行洵堪認定，應依法論科。
三、論罪科刑之理由
(一)、核被告所為，分別係犯刑法第325 條第1 項之普通搶奪罪及
    刑法第277條第1項普通傷害罪。
(二)、被告拉扯告訴人側背包之際，以預見奪取側背包有使告訴人
    跌倒受傷之危險，仍基於不確定之故意，用力拉扯奪得告訴
    人之側背包，致告訴人受有前揭傷害，其以同一行為，觸犯
    搶奪及傷害兩罪名，應依刑法第55條規定，論以想像競合犯
    ，從一重之普通搶奪罪處斷。起訴書雖認傷害部分為搶奪之
    當然結果，惟兩罪保護法益不同，兩者難認有此必然關係，
    起訴書所指，容有誤會，尚難採信。
(三)、爰審酌被告不思依憑己力賺取所需，竟隨機行搶路人財物，
    並造成告訴人受有上開傷害，致告訴人身心所受損害難以言
    語指明，犯罪所用之手段甚值非難，且未與告訴人達成民事
    損害賠償之和解，彌補告訴人損失，兼衡被告犯後坦承犯行
    ，具有悔意，及素行、本案行搶動機、智識、家庭及身心狀
    況等一切情狀，量處如主文所示之刑。被告雖具狀以其犯罪
    之情狀顯可憫恕，犯後態度良好，請求從輕量刑，並依刑法
    第59條規定酌量減刑云云，然以本案造成告訴人受有上開不
    小之傷害，難認有何可以憫恕之處，被告之主張，自無可採
    。
四、適用法律：
    依刑事訴訟法第273 條之1 第1 項、第299 條第1 項前段，
    刑法第325 條第1 項、第277 條第1 項、第55條，刑法施行
    法第1條之1第1項、第2項前段，判決如主文。
本案經檢察官李明哲到庭執行職務。
中    華    民    國   100    年    9     月    30    日
                  刑事第六庭  法  官  藍家偉
上正本證明與原本無異。
如不服本判決應於收受送達後10日內向本院提出上訴書狀，並應
敘述具體理由；其未敘述上訴理由者，應於上訴期間屆滿後20日
內向本院補提理由書（均須按他造當事人之人數附繕本）「切勿
逕送上級法院」。告訴人或被害人如對於本判決不服者，應具備
理由請求檢察官上訴，其上訴期間之計算係以檢察官收受判決正
本之日期為準。
                              書記官  陳靜君
中    華    民    國   100    年    9     月    30    日
附錄本案論罪科刑所犯法條全文
中華民國刑法第325條
（普通搶奪罪）
意圖為自己或第三人不法之所有，而搶奪他人之動產者，處 6
月以上 5 年以下有期徒刑。
因而致人於死者，處無期徒刑或 7 年以上有期徒刑，致重傷者
，處 3 年以上 10 年以下有期徒刑。
第 1 項之未遂犯罰之。
中華民國刑法第277條
（普通傷害罪）
傷害人之身體或健康者，處 3 年以下有期徒刑、拘役或 1 千元
以下罰金。
犯前項之罪因而致人於死者，處無期徒刑或 7 年以上有期徒刑
；致重傷者，處 3 年以上 10 年以下有期徒刑。